【裁判字號】    98,易,1653
【裁判日期】    990331
【裁判案由】    竊盜
【裁判全文】
臺灣臺南地方法院刑事判決              98年度易字第1653號
公  訴  人  臺灣臺南地方法院檢察署檢察官
被      告  甲○○
上列被告因竊盜案件，經檢察官提起公訴（98年度偵緝字第1107
號），本院判決如下：
    主  文
甲○○犯竊盜罪，累犯，處有期徒刑拾月。
    事  實
一、甲○○前因竊盜案件，經本院以93年度易字第894號判決判
    處有期徒刑1年，並應於刑之執行前，令入勞動場所強制工
    作3 年，並經臺灣高等法院臺南分院以94年度上易字第98號
    判決上訴駁回確定；甫於民國97年1月15日因減刑縮短刑期
    執行完畢。詎甲○○仍不知悔改，於98年3月12日上午7時30
    分許，騎乘車牌號碼NIK–735號重型機車行經臺南縣新化鎮
    ○○路173號之新化國小前時，因見林家琪所有之車牌號碼
    TK6–877號輕型機車停放在學校門口前無人看管，竟意圖為
    自己不法之所有，徒手扳開該機車置物箱，竊取林家琪置於
    其內之手提袋1只（內有手機1支、身分證、健保卡、印章及
    現金新臺幣300元等物），得手後甲○○隨即騎乘NIK–735
    號重型機車逃逸離去。嗣經林家琪發覺失竊後，始報警調閱
    監視錄影帶而循線查悉上情。
二、案經臺南縣警察局新化分局報告臺灣臺南地方法院檢察署檢
    察官偵查起訴。
    理  由
壹、證據能力方面
    本件被告、檢察官均對本院所提示被害人林家琪警詢所述、
    刑案現場測繪圖（警卷第3頁）、新化國小現場照片4張（警
    卷第4、5頁）、林家琪所有TK6–877號機車照片2張（警卷
    第6頁）、被告騎乘NIK–735號重型機車於新化國小前觀望
    行竊之監視錄影器翻拍照片8張（警卷第8、9頁）等證據之
    證據能力均不爭執，本院審酌該等筆錄及文書作成時之情況
    ，並無不適當之情形，爰依刑事訴訟法第159條之5得作為證
    據，核先敘明。
貳、實體方面
一、上揭犯罪事實業據被告甲○○於本院審理時坦承不諱，核與
    被害人丙○○所述失竊情節相符，且有刑案現場測繪圖（警
    卷第3頁）、新化國小現場照片4張（警卷第4、5頁）、丙○
    ○所有TK6–877號機車照片2張（警卷第6頁）、被告騎乘NI
    K–735號重型機車於新化國小前觀望行竊之監視錄影器翻拍
    照片8張（警卷第8、9頁）附卷可稽。本案事證明確，被告
    犯行堪予認定。
二、核被告甲○○所為，係犯刑法第320條第1項之普通竊盜既遂
    罪。被告前曾受如犯罪事實欄所載之有期徒刑執行完畢，有
    臺灣高等法院被告前案紀錄表在卷可按，其於受有期徒刑之
    執行完畢後5年內，故意再犯本件有期徒刑以上之罪，為累
    犯，應依刑法第47條第1項規定加重其刑。爰審酌被告不思
    以己力獲取所需，卻任意竊取他人財物，且前因竊盜罪，甫
    經判刑確定並執行完畢，有臺灣高等法院被告前案紀錄表可
    稽，竟不思力圖改過自新，又再犯本件竊盜，本不宜從輕量
    刑，惟念其犯後於本院審理時已坦承犯行，態度並非不良，
    且所竊得之物，價值非鉅等一切情狀，量處如主文所示之刑
    ，以資懲儆。
三、另檢察官雖以：被告有竊盜犯罪之習慣，是請求本院在判處
    被告罪刑之同時，依竊盜犯贓物犯保安處分條例規定，諭知
    被告入勞動場所強制工作等節。惟按有犯罪之習慣或以犯罪
    為常業或因遊蕩或懶惰成習而犯罪者，得於刑之執行完畢或
    赦免後，令入勞動場所，強制工作；前項處分期間為三年以
    下，刑法第九十條著有明文。且按刑法上規定之犯罪習慣，
    係指犯罪已成為日常之慣性行為，而竊盜犯有無犯罪習慣，
    固為事實審法院之職權，但行為人之犯罪成為習慣，在客觀
    上有於較長之一段時間內反覆為多次犯罪行為之情狀，是以
    犯罪之次數多寡及犯罪時間之長短，應為認定有無犯罪習慣
    之重要因素，事實審法院在認定行為人有無犯罪習慣時，對
    行為人犯罪之次數及賡續之時間等情況，如未以之作為認定
    之依據，則其職權之行使，難謂適法（最高法院79年度台上
    字第4255號、73年度台上字第981號判決參照）。又按刑法
    上之習慣犯，與累犯連續犯之性質有別，必須有具體之事實
    ，足資證明行為人有犯罪之惡習及慣行，始有習慣犯規定之
    適用，並非一有累犯或連續犯之情形，即可認為有犯罪之習
    慣（最高法院54年度臺上字第3041號判決要旨參照）。再按
    保安處分係對受處分人將來之危險性所為拘束其身體、自由
    等之處置，以達教化與治療之目的，為刑罰之補充制度。我
    國現行刑法採刑罰與保安處分雙軌制，係在維持行為責任之
    刑罰原則下，為協助行為人再社會化之功能，以及改善行為
    人潛在之危險性格，期能達成根治犯罪原因、預防犯罪之特
    別目的。然因保安處分之措施亦含社會隔離、拘束身體自由
    之性質，其限制人民之權利，實與刑罰同，本諸法治國家保
    障人權之原理及刑法之保護作用，保安處分之宣告，亦須本
    諸比例原則，使與行為人所為行為之嚴重性、行為人所表現
    之危險性，及對於行為人未來行為之期待性相當。而保安處
    分中之強制工作，旨在對於嚴重職業性犯罪及欠缺正確工作
    觀念或無正當工作因而犯罪者，強制其從事勞動，學習一技
    之長及正確之謀生觀念，使其日後重返社會，能適應社會生
    活，期以達成刑法教化、矯治之目的（司法院大法官會議釋
    字第471號解釋暨理由書、釋字第528號解釋及最高法院91年
    度台上字第4625號判決意旨參照）。揆諸上揭解釋及判決意
    旨，因保安處分實質上亦具有刑罰之性質，故其宣告應符合
    比例原則，且法院應審酌行為人所為行為之嚴重性、行為人
    所表現之危險性及對於行為人未來行為之期待性，決定應否
    令入勞動處所強制工作。經查，被告甲○○固於民國72、79
    、80、85、90、92年間均因竊盜案經法院判刑確定，且甫於
    97年1月15日因竊盜案減刑縮短刑期執行完畢，又於97年8月
    25日竊取他人財物未遂，嗣經本院以97年度簡字第3600號判
    處拘役40日確定，有臺灣高等法院被告前案紀錄表可稽，固
    可確認。然被告係在97年8月25日竊盜犯行後，事隔約7個月
    ，始再度犯本件竊盜案件，是從其犯罪時間、次數，尚與一
    般慣竊之懶惰成習，長期間且有計劃一再多次數而以犯罪成
    為日常習慣之情形有所不同，是其應屬一時貪念所為之犯罪
    行為，而非有犯罪習慣之人。再參諸本院已審酌刑法第57條
    所列舉之事項及其他一切情狀，判處被告有期徒刑10月，已
    屬罪刑相當，並足以體現司法正義，並契合社會感情，諭知
    被告強制工作既非矯正其竊盜犯行之唯一方法，並審酌藉強
    制工作手段以矯正被告犯罪習性應合乎一定之比例，並求得
    法益間之均衡等情綜合以觀，本院認尚無對被告宣告強制工
    作之必要。是以，爰不諭知於刑之執行前，令入勞動場所強
    制工作，附此敘明。
據上論斷，應依刑事訴訟法第299條第1項前段，刑法第320條第1
項、第47條第1項，判決如主文。
本案經檢察官乙○○到庭執行職務。
中    華    民    國    99    年    3     月    31    日
                  刑事第六庭    法  官  郭瓊徽
以上正本證明與原本無異。
如不服本判決應於收受本判決後10日內向本院提出上訴書狀，並
應敘述具體理由。其未敘述上訴理由者，應於上訴期間屆滿後20
日內向本院補提理由書狀（均須按他造當事人之人數附繕本）「
切勿逕送上級法院」。
                                書記官  曾郁芳
中    華    民    國    99    年    4     月    1     日
附錄本案論罪科刑法條全文
中華民國刑法第320條第1項:
意圖為自己或第三人不法之所有，而竊取他人之動產者，為竊盜
罪，處五年以下有期徒刑、拘役或五百元以下罰金。

司法院資訊處製作；財團法人民間司法改革基金會備份。
